臺灣板橋地方法院民事判決　　　　　　　　　　　　　　九十三年度訴字第六四號
　　原　　　告　大東紡織股份有限公司
　　法定代理人　戊○○
　　訴訟代理人　丙○○
　　被　　　告　蓓蒂實業有限公司
　　法定代理人　乙○○
　　訴訟代理人　趙培宏律師
　　　　　　　　薛雅之律師
　　複　代理人　施純貞律師
右當事人間請求給付貨款事件，於民國九十三年五月十二日言詞辯論終結，本院判決
如左：
    主    文
被告應給付原告新台幣伍拾伍萬仟貳佰肆拾伍元，及自民國九十二年十二月二十日
起至清償日止，按年息百分之五計算之利息。
訴訟費用由被告負擔。
    事    實
甲、原告方面：
一、聲明：如主文所示。
二、陳述：
（一）緣被告於民國（下同）九十一年十月一日向原告訂購Y/D45支CVC之梭織布一批
      ，雙方並於九十一年十月一日簽訂銷售合約書。合約書中約定原告應於打樣後
      四十五日交貨，原告遂先後於九十一年十一月二十七日及十二月二日，將上揭
      布匹交付予被告，貨款總計新台幣（下同）五十五萬三千二百四十五元，惟被
      告卻未依約如期付款，迭經催討，皆無所獲，甚以因該批布料有瑕疵，遭業主
      扣款為由而拒絕付款。按被告與原告於簽訂上開銷售合約書前，雙方曾就布料
      中棉之成份百分比協商多次，最後原告依照被告之要求，提高布料中棉之成分
      至百分之五十以上，雙方遂簽立上開契約書。詎料，原告依約完成交貨後，被
      告竟以布料之成份不符業主之要求，進而拒絕支付貨款予原告，被告之行為實
      與法理有違。復按原告甚委請律師發函通知被告儘速清償上揭貨款，被告仍不
      予理會。為此原告依據民法第三六七條之規定，具狀請求被告履行交付價金之
      義務。
（二）對被告抗辯之陳述：
      被告指摘原告有給付遲延及給付不完全之情事，致其財產上及非財產上受有損
      害等云云，並非屬實，查：
   １、依照原告與被告所訂定之銷售合約書，雙方約定交貨日期為「ＨＡＮＤ ＲＯ
　     ＯＭ確認後四十五天」，即交貨日期為原告將本件系爭布料之樣品交由被告
       確認後四十五天內，並非被告所稱簽約後四十五日內。原告於九十一年十月
       二十二日交付樣品予被告確認，被告公司負責人乙○○先生並於當日簽名確
       認，是以，依據上揭銷售契約書之規定，原告於九十一年十二月二日完成交
       貨，並無任何遲延之情事，遑論須負遲延之責，被告對於原告之指摘，顯係
       其對於雙方約定交貨日期有所誤解所致。
　 ２、原告與被告簽訂之銷售契約書中，清楚記載買賣標的之品名規格為Y/D45S
       CVC，所謂「CVC」，係指布料之天然棉成分高於百分之五十，而被告所指天
       然棉成分低於百分之五十之布料，稱為「TC」，被告既為專業服飾設計公司
       ，對布料之專用名詞自有相當之認識，況兩者名稱外觀上亦有明顯差異，絕
       無誤認之虞；且原告於九十一年十月二十二日將樣品送交被告確認時，被告
       亦再次確認無誤，被告公司負責人亦同時簽名確認；甚於九十一年十一月二
       十七日、十二月二日之送貨明細表上，亦清楚記載著貨品之規格為140*105/
        CVC45*CVC45，被告公司負責人亦確認簽收。是以，被告多次確認過上揭布
       料，從未向原告表示其規格、品質有任何的問題，直至原告向被告請求給付
       貨款時，始主張被告上揭布料非渠訂約時所指定，進而拒絕付款，核其行為
       實違常理，顯係規避付款責任所為狡辯之詞。
　 ３、再者，被告主張訂約時曾交付一試驗報告予原告，作為交貨之標準，惟查，
       該試驗報告係被告於原告已完成交貨後寄發發票向被告請款時始提出，並非
       於訂約前交予原告，約定以其作為交貨之標準，被告為此主張，不過更加證
       明係為逃避付款之責所為搪塞之詞。
三、證據：提出（一）銷售合約書影本乙份、（二）出貨明細表影本乙份共三張、（
    三）律師函影本乙份、（四）樣品確認單影本乙張、（五）出貨明細表影本二張
    等件為證。
乙、被告方面：
一、聲明：原告之訴駁回。
二、陳述：
（一）原告係以被告於九十一年十月一日向其訂購淺灰色及深灰色梭織布各一批，原
      告分別於九十一年十一月廿七日及十二月二日交付，被告依約應給付貨款五十
      五萬三千二百四十五元，卻拒不履行，因而提起本訴云云。惟查，原告有給付
      遲延及給付不完全情事，茲分陳答辯理由如次：
　１、查被告向原告採購Y/D45*SCVC規格淺灰色梭織布3000碼、深灰色梭織布2000碼
  　　，有兩造九十一年十月一日銷售合約書可按，該合約明定交貨日期為簽約後四
　　　十五日，故原告應於同年十一月十四日前交付，然原告卻遲至九十一年十一月
  　　廿七日及十二月二日始完成交貨，此有原告所提出之送貨單三件足憑依民法第
　    二百二十九條第一項規定，給付有確定期限者，債務人自期限屆滿時起，負遲
      延責任。準此，自九十一年十一月十五日起，原告即陷於遲延，依同法第二百
      三十一條第一項規定，被告得請求原告賠償其因遲延而生之損害。
　２、次查，被告於九十一年八月廿六日，將欲向原告訂購布料之樣品，送交經濟部
      標準檢驗局試驗，試驗紀錄顯示該樣品布成分天然棉含量百分之三五．七、聚
      酯纖維含量百分之六四．三，有該局九十一年九月九日簽發之試驗報告可稽
      ，被告乃交付該試驗報告予原告，並以之為系爭合約交貨之標準。豈料，原告
      九十一年十一月廿七日交付之布匹，被告旋於九十一年十一月廿八日申請經濟
      部標準檢驗局試驗，該布之天然棉含量百分之五八．七、聚酯纖維含量百分之
      四一．三，比對前後兩次之試驗報告，原告實際交貨布匹之成分與兩造約定之
      成分差別頗大，原告顯然未依債之本旨而為給付。詎原告竟聲稱此係基於被告
      要求提高棉質成分云云，被告否認之。查民法第二百二十七條規定：「因可歸
      責於債務人之事由，致為不完全給付者，債權人得依關於給付遲延或給付不能
      之規定行使其權利」「因不完全給付而生前項以外之損害者，債權人並得請求
      賠償」，第二百二十七條之一規定「債務人因債務不履行，致債權人之人格權
      受侵害，準用第一百九十二條至第一百九十五條及第一百九十七條之規定，負
      損害賠償責任」。查系爭梭織布買賣關係雖於九十一年十月一日始簽定書面契
      約，惟事實上兩造對於買賣標的、單價與交貨期限等節，於九十一年十月一日
      之前即已意思表示一致，換言之，買賣契約於九十一年十月一日之前即已成立
      。
　３、次查原告提出所謂被告於九十一年十月廿二日出具之樣品確認單，主張本件交
　　　貨期限應自該日起算四十五日一節，委無可採。良以，原告自承原證四之原本
 　　 係影本，乃當日被告傳真予原告，然而樣布之確認，必須觀察其顏色、織法、
    　觸感、質料，原告如何以傳真樣布之影本予被告而確認，且原告代理人於鈞院
      九十三年二月廿五日庭訊時，亦承認被告實際確認樣品之時間，係於九十一年
      十月廿二日之前。復佐以被告九十三年三月廿三日庭呈鈞院編號二二三○－一
      、二二三○－二樣布（原告同時交付被告挑選之另一組樣品布），原告於十月
      十一日即已送交被告確認，足證被告至遲已於十月十一日確認完畢，被告並於
      該留存之另一組樣品布上，標示：「十一月十五日冬五百碼」、「十一月廿二
      日全清」，益徵交貨期限乃九十一年十一月廿二日。
（二）按原告自承分別於九十一年十一月廿七日及十二月二日交貨，均已逾交貨期限
      ，依民法第二百二十九條第一項規定，給付有確定期限者，債務人自期限屆滿
      時起，負遲延責任；依同法第二百三十一條第一項規定，被告得請求原告賠償
      其因遲延而生之損害。由於被告向原告所採購之系爭梭織布，係為供被告承攬
      中華電信股份有限公司臺灣北區電信分公司（以下簡稱中華電信公司）九十一
      年度營業人員女性特殊工作服之用，該案總價一千四百十六萬九千六百元，由
      於原告交付之貨品成分與約定不符，且交貨遲延，致被告遭中華電信公司扣款
      五三、三六九元，乃可歸責於原告之事由給付遲延與不完全給付，致被告產生
      財產上之損害，爰依民法第二百二十七條第一項、二百三十一條第一項規定請
      求原告賠償。
（三）再查，原告對於被告債務不履行，除致前述財產上損害之外，由於原告遲延給
      付及不完全給付之債務不履行行為，因此導致被告對於債權人中華電信公司亦
      遲延給付及不完全給付，除造成被告財產上之損害，同時亦侵害被告之人格權
      ，依增訂民法第二百二十七條之一規定意旨「債務人因債務不履行，致債權人
      之人格權受侵害，準用第一百九十二條至第一百九十五條及第一百九十七條之
      規定，負損害賠償責任」。另參酌商標法第六十三條第三項規定，商標專用權
      人業務上之信譽遭侵害而減損時，商標專用權人得請求非財產上之損害賠償，
      足證我國法制承認法人人格權之保護與救濟，準此，被告請求原告賠償因不履
      行所生之財產上損害五三、三六九元及非財產上損害五十萬元，共計五十五萬
      三千三百六十九元，與原告之貨款於五十五萬三千二百四十五元範圍內主張抵
      銷。
三、證據：提出（一）經濟部標準檢驗局九十一年九月九日第0000000000
    0號試驗報告影本、（二）經濟部標準檢驗局九十一年十二月二十日第0000
    0000000號試驗報告影本、（三）中華電信股份有限公司臺灣北區電信分
    公司材料採購契約影本一份、（四）扣款收據影本七件、（五）民法第二百二十
    七條之一立法理由影本、（六）商標法第六十三條修正理由影本等件為證。
    理    由
一、本件原告起訴主張：被告於九十一年十月一日向其訂購Y/D45支CVC之梭織布一批
    ，雙方並於九十一年十月一日簽訂銷售合約書，合約書中約定其應於打樣後四十
    五日交貨，其遂先後於九十一年十一月二十七日及十二月二日，將上揭布匹交付
    予被告，貨款總計五十五萬三千二百四十五元，惟被告卻未依約如期付款，迭經
    催討，皆無所獲，甚以因該批布料有瑕疵，遭業主扣款為由而拒絕付款，按兩造
    於簽訂上開銷售合約書前，雙方曾就布料中棉之成份百分比協商多次，最後其亦
    依照被告之要求，提高布料中棉之成分至百分之五十以上，雙方遂簽立上開契約
    書，詎其依約完成交貨後，被告竟以布料之成份不符業主之要求，進而拒絕支付
    貨款予原告，被告之行為實與法理有違，其甚委請律師發函通知被告儘速清償上
    揭貨款，被告仍不予理會，為此其依據民法第三百六十七條之規定，具狀請求被
    告履行交付價金之義務等語。
二、被告則以：被告向原告採購Y/D45*SCVC規格淺灰色梭織布3000碼、深灰色梭織布
    2000碼，有兩造九十一年十月一日銷售合約書可按，該合約明定交貨日期為簽約
    後四十五日，故原告應於同年十一月十四日前交付，然原告卻遲至九十一年十一
    月二十七日及十二月二日始完成交貨，依民法第二百二十九條第一項規定，給付
    有確定期限者，債務人自期限屆滿時起，負遲延責任。準此，自九十一年十一月
    十五日起，原告即陷於遲延，依同法第二百三十一條第一項規定，被告得請求原
    告賠償其因遲延而生之損害；再被告於九十一年八月二十六日，將欲向原告訂購
    布料之樣品，送交經濟部標準檢驗局試驗，試驗紀錄顯示該樣品布成分天然棉含
    量百分之三五．七、聚酯纖維含量百分之六四．三，豈料，原告九十一年十一月
    二十七日交付之布匹，被告旋於九十一年十一月二十八日申請經濟部標準檢驗局
    試驗，該布之天然棉含量百分之五八．七、聚酯纖維含量百分之四一．三，比對
    前後兩次之試驗報告，原告實際交貨布匹之成分與兩造約定之成分差別頗大，原
    告顯然未依債之本旨而為給付。又因被告向原告所採購之系爭梭織布，係為供被
    告承攬中華電信公司九十一年度營業人員女性特殊工作服之用，該案總價一千四
    百十六萬九千六百元，由於原告交付之貨品成分與約定不符，且交貨遲延，致被
    告遭中華電信公司扣款五萬三千三百六十九元，乃可歸責於原告之事由給付遲延
    與不完全給付，致被告產生財產上之損害，爰依民法第二百二十七條第一項、二
    百三十一條第一項規定請求原告賠償。另參酌商標法第六十三條第三項規定，商
    標專用權人業務上之信譽遭侵害而減損時，商標專用權人得請求非財產上之損害
    賠償，足證我國法制承認法人人格權之保護與救濟，準此被告請求原告賠償因不
    履行所生之財產上損害五三、三六九元及非財產上損害五十萬元，共計五十五萬
    三千三百六十九元，與原告之貨款於五十五萬三千二百四十五元範圍內主張抵銷
    等語，資為抗辯。
三、經查，原告主張於九十一年十月一日向其訂購Y/D45支CVC之梭織布一批，雙方並
    於九十一年十月一日簽訂銷售合約書，合約書中約定其應於打樣後四十五日交貨
    ，嗣其則先後於九十一年十一月二十七日及十二月二日，將上揭布匹交付予被告
    ，貨款總計五十五萬三千二百四十五元之事實，業據提出銷售合約書影本乙份、
    出貨明細表影本乙份共三張等件為證，被告就此雖不爭執，惟辯以：兩造合約明
    定交貨日期為簽約後四十五日，原告應於同年十一月十四日前交付，然卻遲至九
    十一年十一月二十七日及十二月二日始完成交貨，且原告實際交貨布匹之成分與
    兩造約定之成分差別頗大，原告顯然未依債之本旨而為給付，而被告由於原告交
    付之貨品成分與約定不符，且交貨遲延，致遭業主扣款五萬三千三百六十九元，
    乃可歸責於原告之事由給付遲延與不完全給付，致被告產生財產上之損害，另參
    酌商標法第六十三條第三項規定，商標專用權人業務上之信譽遭侵害而減損時，
    商標專用權人得請求非財產上之損害賠償，故請求原告賠償因不履行所生之財產
    上損害五萬三千三百六十九元及非財產上損害五十萬元，共計五十五萬三千三百
    六十九元，與原告之貨款於五十五萬三千二百四十五元範圍內主張抵銷等語。是
    本件所應審究者，應為（一）原告有無可歸責於其之事由給付遲延與不完全給付
    之情形，（二）被告是否可請求原告賠償因不履行所生之財產上損害及非財產上
    損害，進而主張與原告之貨款於五十五萬三千二百四十五元範圍內抵銷之問題。
四、就原告有無可歸責於其之事由給付遲延與不完全給付之情形：
（一）兩造於九十一年十月一日所簽訂之銷售合約書，其交貨日期係約定為「ＨＡＮ
      Ｄ　ＲＯＯＭ確認後四十五天」，此有上述合約書之交貨日期欄可按，是被告
      辯稱兩造合約明定交貨日期為簽約後四十五日，原告應於同年十一月十四日前
      交付乙節，已非可採。再原告曾於同年十月二十二日傳真文件，請被告就其欲
      給付之布料予以確認，其上並註記：「下列二色請確認後，回覆：（目前工廠
      排確認後四十五天，但對貴公司而言交期太長，尚與工廠排‧‧‧‧‧」等語
      ，而被告亦於該傳真尚簽名確認，此有樣品確認單影本一張可證，則查：
    １、證人甲○○於本院訊問時到庭證稱：「（問：九十一年十月有無受僱於原告
        公司？）有；（問：提示合約書，請問對於兩造之間買賣貨物的內容是否知
        道？如知道並請說明當時被告於簽約前是否已交付被證一之試驗報告【提示
        並告以要旨】我當時是主管，是我簽名的。我是部門主管，接洽是由部門內
        的陳小姐負責，我在簽約時是已經處理好的，所以我當時沒有注意到有無該
        實驗報告後來是因為交貨成份差異才傳真跟被告聯繫；（問：後來成份差異
        時再跟公司聯繫？）交貨前一直沒有談論到成份這件事，直到交貨後才有提
        到。訂單的成立，初期沒有把成份確認，規格確認，工廠是沒有辦法來工作
        。我認為是溝通上的問題；（問：貨是不是有如期交付給被告，是否被告有
        收受？）十月二十二日做最後的確認。最終交貨期是十二月二日，有分兩次
        交貨。有如期交貨。如果有差異也應該是客戶要求的比較早，但我們沒有辦
        法比較早；（問：請問證人當時工廠是依照什麼的標準來執行生產？）第一
        時間我要請教我的業務。通常客戶會提供布樣。包括顏色花樣及成份。其中
        成份是可以變換的。因成份會影響到顏色，所以要先有樣本，供工廠才能依
        照樣本來生產。因為我們分析出那塊布的樣本的成份是五十五％的棉，四十
        五％的聚酯纖維，我們就按照分析所得生產。本案過程中有三個分析報告包
        括被告提供布樣報告、我們的分析報告，及成品的測試報告」等語明確，是
        被告辯稱原告有給付遲延之情形，亦非無疑。
    ２、再證人丁○○於本院訊問時亦到庭證稱：「（問：九十一年十月有無受僱於
        原告？）有；（問：提示合約書，對於兩造之間買賣貨物內容你知不知道，
        如知道請說明被告簽約當時是否有交付被證一的試驗報告？【並告以要旨】
        合約書我確實知道內容，我是經辦人，至於被證一的試驗報告，在簽約當時
        我並沒有看到；（問：就你所知本件貨物是不是有確實的如期交付給被告，
        被告是否有收受？）有在約定的時間日交貨，也確定有簽收；（問：就你所
        知被告是不是有就貨品的品質有在交貨前或交貨後有提出要求？）是在出貨
        後，我們要求付款，他們拒絕付款，有表示貨物的品質不符他們的要求：（
        問：就你所知樣本是在何時確認？【提示原證四】被告確認的時間是在十月
        二十二日；（問：你可以確定，十月二十二日是最後的確認？）可以；（問
        ：就你所知原證四，是用傳真的嗎？）我們寄原有布料原稿給他們，他們在
        上面確認簽名傳真回來給我們」等情無訛，益徵原告尚無給付遲延之情形不
        虛。
（二）再按買受人應按物之性質，依通常程序從速檢查其所受領之物。如發見有應由
      出賣人負擔保責任之瑕疵時，應即通知出賣人。買受人怠於為前項之通知者，
      除依通常之檢查不能發見之瑕疵外，視為承認其所受領之物。民法第三百五十
      六條第一項、第二項定有明文。此乃法律課予買受人之法定義務，其立法目的
      在於從速決定標的物瑕疵之擔保，不使出賣人久負不可知之責任；倘買受人怠
      於檢查及通知，除依通常之檢查不能發現之瑕疵外，應視為承認所受領之物，
      不得再對出賣人主張物之瑕疵擔保之效果。依上所述，原告並無給付遲延之情
      形，而被告倘認原告之給付有瑕疵，而具不完全給付之情形，即應依通常程序
      檢查有無瑕疵，乃被告雖辯稱曾申請經濟部標準檢驗局就原告所交付之布料進
      行試驗，然其並未通知原告該布料有何瑕疵，隨即並已取用製造衣物，此為被
      告所不爭執，依民法第三百五十六條第二項之規定，應視為被告已承認其所受
      領之布料，自不得再主張原告應負瑕疵擔保責任，是原告亦無何不完全給付之
      情形至明。
五、被告是否可請求原告賠償因不履行所生之財產上損害及非財產上損害，進而主張
    與原告之貨款於五十五萬三千二百四十五元範圍內抵銷之問題：
    １、被告主張抵銷之理由，無非以有可歸責於原告之事由給付遲延與不完全給付
        ，致被告產生財產上及非財產上之損害，故主張與原告之貨款於五十五萬三
        千二百四十五元範圍內抵銷等語。
    ２、而查，原告並無給付遲延或不完全給付之情形，有如前述，則被告既乏其他
        積極證據足資證明所辯損害之發生與原告履行契約行為間有何因果關係，被
        告前開抵銷抗辯尚無理由，伊主張原告有給付遲延及不完全給付之情形，主
        張抵銷本件貨款，應無可採。
六、綜上，被告所為上開給付遲延及不完全給付之抗辯，均無可採，從而原告依買賣
    之法律關係請求被告給付貨款五十五萬三千二百四十五元，及自九十二年十二月
    二十日起至清償日止，按年息百分之五計算之利息，即無不合，應予准許。
七、結論：原告之訴為有理由，依民事訴訟法第七十八條，判決如主文。
中　　　華　　　民　　　國　　九十三　　年　　　六　　　月　　  二  　　日
                                臺灣板橋地方法院民事第一庭
                                    法  官  邱靜琪
右為正本係照原本作成
如對本判決上訴，須於判決送達後廿日內向本院提出上訴狀
中　　　華　　　民　　　國　　九十三　　年　　　六　　　月　　  二  　　日
                                    書記官  白俊傑
